【裁判字號】    95,訴,493
【裁判日期】    951003
【裁判案由】    返還保險金
【裁判全文】
臺灣新竹地方法院民事判決               95年度訴字第493號
原      告  甲○○○保險股份有限公司
法定代理人  乙○○
訴訟代理人  丁○○
被      告  丙○○
                        6號
上列當事人間返還保險金事件，本院於民國95年9月19日言詞辯
論終結，判決如下：
    主      文
被告應給付原告新臺幣壹佰肆拾萬壹仟伍佰伍拾元，及自民國九
十五年九月八日起至清償日止，按年息百分之五計算之利息。
訴訟費用由被告負擔。
本判決於原告以新臺幣肆拾陸萬柒仟元為被告供擔保後，得假執
行。
    事實及理由
一、按訴狀送達後，原告不得將原訴變更或追加他訴。但擴張或
    減縮應受判決事項之聲明者，不在此限。民事訴訟法第255
    條第1項第3款定有明文。查原告起訴時原請求被告給付新臺
    幣（下同）150萬1,550元，嗣減縮聲明請求被告給付140萬
    1,550元，核屬減縮應受判決事項之聲明，合於前開規定，
    自應准許。
二、原告主張：
（一）被告於民國（下同）93年7月25日凌晨4時10分許，明知其
      酒後已無法安全駕駛交通工具，且汽車駕駛執照已遭吊銷
      ，竟仍無照駕駛其舅舅陳德山所有車牌號碼JW-8662號自
      用小貨車，搭載舅媽及舅媽之三名女兒，沿台三線由龍潭
      往關西方向行駛，途經台三線南下57.5公里之外側車道時
      ，因未與前車保持適當之距離而逕行超車，致追撞前方由
      原告所承保之被害人羅丹騎乘之車號BB7-303號機車，致
      被害人羅丹倒地受有頭部外傷合併出血，經送醫不治死亡
      。案經新竹縣警察局新埔分局處理在案。被告應就上開事
      故，負全部之過失責任。
（二）事故發生後，原告已依規定賠付被害人羅丹之法定繼承人
      劉雲林死亡保險金140萬1,550元。按修正前強制汽車責任
      保險法第27條第1、4款規定：「被保險汽車發生交通事故
      ，加害人酒醉醉或無照駕車者，保險人仍應依本法給付保
      險金，但得在給付金額範圍內，向加害人求償。」。而本
      件被告乃酗酒及無照駕駛，原告自得依前開規定，請求被
      告返還原告已賠付受益人之保險金。並聲明：被告應給付
      原告140萬1,550元及自起訴狀繕本送達翌日起至清償日止
      ，按年息百分之五計算之利息；願供擔保請准宣告假執行
      。
三、被告對原告主張之事實均不爭執，並聲明：原告之訴駁回。
四、原告主張被告於93年7月25日凌晨4時10分許，明知其酒後已
    無法安全駕駛交通工具（酒後呼氣中酒精濃度達每公升0.25
    毫克），且汽車駕駛執照已遭吊銷，竟仍無照駕駛車牌號碼
    JW-8662號自用小貨車，沿台三線由龍潭往關西方向行駛，
    途經台三線南下57.5公里之外側車道時，因未與前車保持適
    當之距離而逕行超車，致過失追撞前方由原告所承保之被害
    人羅丹騎乘之車號BB7-303號機車，致被害人羅丹倒地受有
    頭部外傷合併出血，經送醫不治死亡。而事故發生後，原告
    已依約賠付被害人羅丹之法定繼承人死亡保險金140萬1,550
    元等事實，業據提出新埔分局道路交通事故證明書、相驗屍
    體證明書、強制汽車責任保險理賠計算書、汽車肇事賠償給
    付結案同意書等件為證，並為被告所不爭，復經本院依職權
    調閱本院94年度交訴字第39號過失致死刑事全卷核閱無訛，
    自堪信為真實。
五、按汽車駕駛人有飲用酒類後，吐氣所含酒精濃度超過每公升
    0.25毫克情形者，不得駕車；汽車行駛時，駕駛人應注意車
    前狀況及兩車併行之間隔，並隨時採取必要之安全措施；又
    汽車在同一車道行駛時，除擬超越前車外，後車與前車之間
    應保持隨時可以煞停之距離，道路交通安全規則第114條第2
    款及第94條第1項、第3項分別定有明文。查被告曾領有駕駛
    執照之駕駛人，應知此規定，其駕車行經上開肇事地點，本
    應注意遵守上開規定，且依當時情狀亦無不能注意情事，竟
    仍於酒後駕駛，致因酒後注意力及控制能力減低、反應能力
    減緩，疏未保持隨時可煞停距離，且未注意車前狀況及採取
    必要安全措施，肇致本件車禍發生，其顯有過失，且其過失
    行為與被害人之死亡間，有相當因果關係甚明，則被告自應
    負過失侵權行為責任。從而，被害人之法定繼承人自得依侵
    權行為之法律關係請求被告賠償其所受之損害，應堪認定。
六、按被保險汽車發生交通事故，加害人酒醉或無照駕車者，保
    險人仍應依本法給付保險金，但得在給付金額內，向加害人
    求償，修正前強制汽車責任保險法第27條第1、4款定有明文
    。又所謂加害人，依同法第9條第1項規定，係指汽車交通事
    故之行為人。查本件被告酒醉無照駕駛汽車發生交通事故，
    致被害人羅丹死亡，其自應對被害人之法定繼承人劉雲林負
    損害賠償責任，而原告已依保險契約給付保險金140萬1,550
    元予保險契約受益人之事實，既如前述，揆諸上開法條規定
    ，原告自得向被告求償140萬1,550元。至被告固於93年12月
    8日與被害人羅丹之法定繼承人劉雲林在新竹縣關西鎮調解
    委員會以80萬元達成和解，惟和解內容業已敘明和解金額不
    包含強制汽車責任保險給付在內，業有臺灣新竹地方法院檢
    察署93年度調參字第1497號審核鄉鎮市區調解卷宗附於前開
    刑事全卷可稽，是自無礙於原告本件之請求，附此敘明。從
    而，原告依修正前強制汽車責任保險法第27條第1、4款規定
    ，請求被告給付如主文第1項所示之金額及自起訴狀繕本送
    達被告翌日即95年9月8日起至清償日止，按年息百分之五計
    算之利息，為有理由，應予准許。
七、假執行之宣告：原告陳明願供擔保，聲請宣告假執行，核無
    不合，爰酌定相當擔保金額准許之。
八、訴訟費用負擔之依據：民事訴訟法第78條。
中    華    民    國    95    年    10    月     3    日
                  民事第二庭    法  官  楊明箴
以上正本係照原本作成。
如對本判決上訴，須於判決送達後20日內向本院提出上訴狀。
中    華    民    國    95    年    10    月     3    日
                                書記官  許麗汝


司法院資訊處製作；財團法人民間司法改革基金會備份。
